【裁判字號】    99,訴,2894
【裁判日期】    991130
【裁判案由】    毒品危害防制條例
【裁判全文】
臺灣臺中地方法院刑事判決              99年度訴字第2894號
公  訴  人  臺灣臺中地方法院檢察署檢察官
被      告  莊力杰
上列被告因違反毒品危害防制條例案件，經檢察官提起公訴（99
年度毒偵字第1225號），被告於準備程序中就被訴事實為有罪之
陳述，經告知簡式審判程序之旨，並聽取公訴人、被告之意見後
，由本院合議庭裁定由受命法官獨任進行簡式審判程序，判決如
下：
    主    文
莊力杰施用第一級毒品，累犯，處有期徒刑拾月。扣案之注射針
筒壹支沒收。
    犯罪事實
一、莊力杰前因違反毒品危害防制條例案件，經本院以92年度毒
    聲字第26號裁定送觀察、勒戒後，認有繼續施用之傾向，再
    經本院以92年度毒聲字第2265號裁定令入戒治處所，施以強
    制戒治。嗣經本院以93年度毒聲字第427號裁定停止戒治並
    付保護管束，至93年9月5日保護管束期滿未經撤銷強制戒治
    而執行完畢，並由臺灣臺中地方法院檢察署檢察官以93年度
    戒毒偵字第238號為不起訴處分確定；復因施用第一級毒品
    案件，經臺灣高等法院臺中分院及本院分別以97年度上訴字
    第626號、97年度訴字第4828號判決，各判處有期徒刑10月
    及9月確定，2罪接續執行，於98年12月2日縮刑期滿執行完
    畢。詎猶不知悔改，於前開強制戒治執行完畢釋放後5年內
    ，再犯上開施用第一級毒品案件後，復基於施用第一級毒品
    海洛因之犯意，於99年2月24日下午8時許，在臺中縣潭子鄉
    ○○路○段442巷5號住處，以將海洛因加水混合後經由針筒
    注射手臂血管之方式，施用第一級毒品海洛因1次。嗣於99
    年2 月25日下午5時許，在臺中縣潭子鄉○○路○段322巷石
    牌公園內，因形跡可疑，為警上前攔檢盤查而查獲，並扣得
    其所有供施用毒品之注射針筒1支，且經警依法對其採集尿
    液送驗後，而查悉上情。
二、案經臺中市警察局移送臺灣臺中地方法院檢察署檢察官偵查
    起訴。
    理    由
一、本案被告莊力杰所犯係死刑、無期徒刑、最輕本刑為3年以
    上有期徒刑以外之罪，被告於準備程序中就被訴事實為有罪
    之陳述，經告知簡式審判程序之旨，並聽取公訴人及被告之
    意見後，本院合議庭認為適宜而依刑事訴訟法第273條之1第
    1 項規定，裁定由受命法官獨任進行簡式審判程序，且依同
    法第273條之2、第159條第2項之規定，不適用同法第159條
    第1項傳聞法則有關限制證據能力之相關規定，亦不受同法
    第161條之2、第161條之3、第163條之1及第164條至170條規
    定之限制，合先敘明。
二、上揭犯罪事實，業據被告迭於警詢、偵查及本院準備程序、
    審理時供承不諱，且被告於上開時地為警查獲後，經警依法
    對其採集尿液送請中山醫學大學附設醫院檢驗科藥物檢測中
    心以免疫學分析法初步檢驗與氣相層析質譜分析法確認檢驗
    結果，確呈可待因、嗎啡陽性反應，此有該公司所出具之99
    年3月12日尿液檢驗報告及臺中市警察局刑事警察大隊委託
    檢驗尿液代號與真實姓名對照表各1紙附卷可稽。此外，復
    有扣案之被告所有供施用第一級毒品海洛因所用之注射針筒
    1支可資佐證。綜上而論，足見被告之自白核與事實相符，
    應可採為論罪科刑之依據。按施用第一、二級毒品為犯罪行
    為，毒品危害防制條例第10條定有處罰明文。故施用第一、
    二級毒品者，依前揭規定本應科以刑罰。惟基於刑事政策，
    對合於一定條件之施用者，則依同條例第20條、第23條之規
    定，施以觀察、勒戒及強制戒治之保安處分。又毒品危害防
    制條例於92年7月9日修正公布，自93年1月9日施行，其中第
    20條、第23條將施用毒品之刑事處遇程序，區分為「初犯」
    及「5年內再犯」、「5年後再犯」。依其立法理由之說明：
    「初犯」，經觀察、勒戒或強制戒治後，應為不起訴處分或
    不付審理之裁定；經觀察、勒戒或強制戒治執行完畢釋放後
    ，「5年內再犯」者，因其再犯率甚高，原實施之觀察、勒
    戒及強制戒治既已無法收其實效，爰依法追訴或裁定交付審
    理。至於經觀察、勒戒或強制戒治執行完畢釋放後，「5年
    後再犯」者，前所實施之觀察、勒戒或強制戒治已足以遮斷
    其施用毒品之毒癮，為期自新及協助其斷除毒癮，仍適用「
    初犯」規定，先經觀察、勒戒或強制戒治之程序。從而依修
    正後之規定，僅限於「初犯」及「5年後再犯」2種情形，始
    應先經觀察、勒戒或強制戒治程序。倘被告於5年內已再犯
    ，經依法追訴處罰，縱其第3次（或第3次以上）再度施用毒
    品之時間，在初犯經觀察、勒戒或強制戒治執行完畢釋放5
    年以後，已不合於「5年後再犯」之規定，且因已於「5年內
    再犯」，顯見其再犯率甚高，原實施觀察、勒戒或強制戒治
    ，已無法收其實效，即應依該條例第10條處罰（最高法院97
    年度第5次刑事庭會議決議意旨可資參照）。查本件被告前
    因違反毒品危害防制條例案件，經本院以92年度毒聲字第26
    號裁定送觀察、勒戒後，認有繼續施用之傾向，再經本院以
    92年度毒聲字第2265號裁定令入戒治處所，施以強制戒治。
    嗣經本院以93年度毒聲字第427號裁定停止戒治並付保護管
    束，至93年9月5日保護管束期滿未經撤銷強制戒治而執行完
    畢，由臺灣臺中地方法院檢察署檢察官以93年度戒毒偵字第
    238號為不起訴處分確定；復因施用第一級毒品案件，經臺
    灣高等法院臺中分院及本院分別以97年度上訴字第626號、
    97年度訴字第4828號判決，各判處有期徒刑10月及9月確定
    一節，此有臺灣高等法院被告前案紀錄表1份在卷可參，被
    告既曾於前揭強制戒治執行完畢釋放後5年內，再犯上開施
    用毒品案件而經依法追訴處罰，則本案復於上揭犯罪事實欄
    所載時地，施用第一級毒品海洛因之犯行，即非屬毒品危害
    防制條例第20條第3項所定「5年後再犯」之情形，揆諸前開
    決議意旨及說明，自應逕行追訴處罰。從而，本件事證已臻
    明確，被告犯行洵堪認定，應予依法論科。
三、核被告所為，係犯毒品危害防制條例第10條第1項之施用第
    一級毒品罪。被告持有第一級毒品海洛因後，進而施用，其
    持有之低度行為應被其施用之高度行為所吸收，不另論罪。
    再被告前因施用第一級毒品案件，經臺灣高等法院臺中分院
    及本院分別以97年度上訴字第626號、97年度訴字第4828號
    判決，各判處有期徒刑10月及9月確定，2罪接續執行，於98
    年12月2日縮刑期滿執行完畢，此有上開臺灣高等法院被告
    全國前案紀錄表1份在卷可參，其於有期徒刑執行完畢後5年
    以內，故意再犯本案有期徒刑以上之罪，構成累犯，應依刑
    法第47條第1項規定加重其刑。爰審酌被告前有多次施用毒
    品紀錄，本案再度施用第一級毒品之犯行，顯見其意志不堅
    ，而其施用毒品足以導致精神障礙、性格異常，甚至造成生
    命危險，戕害一己之身體健康；惟念其犯後始終坦承犯行，
    態度尚稱良好，兼衡其智識、生活狀況及公訴人具體求刑有
    期徒刑11月尚嫌過重等一切情狀，量處如主文所示之刑，以
    資懲儆。另扣案之注射針筒1支，係被告所有供施用第一級
    毒品海洛因所用之物，亦據其於本院審理中供明在卷，爰依
    刑法第38條第1項第2款規定，併予宣告沒收。
據上論斷，應依刑事訴訟法第273條之1第1項、第299條第1項前
段，毒品危害防制條例第10條第1項，刑法第11條前段、第47條
第1項、第38條第1項第2款，判決如主文。
本案經檢察官廖育賢到庭執行職務。
中    華    民    國    99    年    11    月    30    日
                  刑事第三庭    法  官  黃麗玲
以上正本證明與原本無異。
如不服本判決應於收受判決後10日內向本院提出上訴書狀，並應
敘述具體理由；其未敘述上訴理由者，應於上訴期間屆滿後20日
內向本院補提理由書（均須按他造當事人之人數附繕本）「切勿
逕送上級法院」。
中    華    民    國    99    年    11    月    30    日
                                書記官  黃毅皓
附錄論罪科刑法條：
毒品危害防制條例第10條
施用第一級毒品者，處 6 月以上 5 年以下有期徒刑。
施用第二級毒品者，處 3 年以下有期徒刑。

司法院資訊處製作；財團法人民間司法改革基金會備份。
